【裁判字號】    95,訴,310
【裁判日期】    950831
【裁判案由】    毒品危害防制條例
【裁判全文】
臺灣高雄地方法院刑事判決              95年度訴字第310 號
公  訴  人  臺灣高雄地方法院檢察署檢察官
被      告  己○○
                    現另案在臺灣高雄監獄執行中
指定辯護人  洪天慶  義務律師
上列被告等因違反毒品危害防制條例案件，經檢察官提起公訴（
94年度偵字第20780號），本院判決如下：
    主  文
己○○連續販賣第一級毒品，處無期徒刑，褫奪公權終身。扣案
之0000000000號行動電話壹具（序號：000000000000000 號）沒
收；未扣案之販賣第一級毒品所得新臺幣肆仟元沒收，如全部或
一部不能沒收時，以其財產抵償之。
    事  實
一、己○○明知海洛因業經公告列為毒品危害防制條例第2 條第
    2 項第1 款之第一級毒品，不得非法製造、運輸、販賣，詎
    己○○基於意圖販賣第一級毒品海洛因營利之概括犯意，自
    民國94年8 月中旬某日起，以其所有之0000000000號行動電
    話作為與買家聯絡販毒事宜之工具，連續為下列行為：(1)由
    戊○○自94年8 月中旬某日起至同年9 月8 日上午10時止，
    以電話，撥打上開0000000000號行動電話向己○○表示欲購
    買海洛因，己○○即前往約定之交易地點高雄市楠梓區之「
    台糖量販店」附近，以每一小包海洛因新臺幣（下同）一千
    元之價格，每次販賣予戊○○1 小包，此期間內共計販賣出
    2 次（此期間內共賣出2 至3 次，唯依罪疑為輕原則僅論以
    兩次）。(2)由丙○○先後於94年9 月1 日、94年9 月7 日下
    午3 、4 時許，以0000000000號行動電話，撥打上開000000
    00 00 號行動電話向己○○表示欲購買海洛因，己○○即前
    往約定之交易地點高雄市楠梓區之「台糖量販店」附近，以
    每一小包海洛因一千元之價格，己○○每次販賣一小包海洛
    因予丙○○，共計販賣2 次。
二、嗣於94年9 月8 日下午4 時許，己○○騎乘車牌號碼ZJU ─
    739 號輕機車，途經高雄市○○區○○路718 號前時，因形
    跡可疑而為警攔檢盤查，當場查獲其持有海洛因18小包（含
    包裝袋毛重約7.0 公克許）、空夾鏈袋2 個、香菸盒1 個、
    行動電話2 支（分別為0000000000及0000000000門號），遂
    為警逮捕後帶回警局偵訊，然適其於警局受偵訊期間因上開
    0000000000號行動電話接續響起，且陸續不斷有不特定人撥
    入該0000000000號行動電話，遂引起員警生疑而予以接聽之
    結果，發現上開撥入0000000000號行動電話之姓名年籍不詳
    之特定人均係詢問欲洽購海洛因，此時，該員警佯稱向欲購
    買海洛因之人約定交易時間為當日晚上6 時許，雙方至高雄
    市○○區○○路旁之中山堂碰面，遂於同日晚上6 時許，於
    同上址，欲購買海洛因之買家戊○○出現，為埋伏警方湧上
    將戊○○帶回警局調查，並由戊○○指認販毒者，始悉上情
    。復於同日晚上8 時許，丙○○撥打上開0000000000號行動
    電話欲洽購海洛因，上開員警接聽佯稱向欲購買海洛因之人
    約定交易時間為當日晚上8 時20分許，雙方至高雄市○○區
    ○○路旁之中山堂碰面，遂於同日晚上8 時20分許，於同上
    址，欲購買海洛因之買家丙○○出現，為埋伏警方湧上將丙○○帶回警局調查，並由丙○○指認販毒者，始悉上情。
三、案經高雄市政府警察局左營分局報請臺灣高雄地方法院檢察
    署檢察官偵查起訴。
    理  由
壹、程序方面
一、按被告以外之人於偵查中向檢察官所為之陳述，除顯有不可
    信之情況者外，得為證據，刑事訴訟法第159 條之1 第2 項
    定有明文。經查證人丁○○、丙○○於臺灣高雄地方法院檢
    察署檢察官94年11月1 日、同年月28日偵訊時到庭結證（見
    同上署94年度偵字第20780 號卷第76頁至第77頁、第95頁至
    第97頁），渠向檢察官所為之證詞陳述核與被告己○○之供
    述情節大致相符，且與證人丙○○於警詢中所述始終相同，
    又無顯有不可信之情況，且與本案待證事實相關，爰依刑事
    訴訟法第159 條之1 第2 項規定，渠等證言應有證據能力。
二、次按「被告以外之人於檢察事務官、司法警察官或司法警察
    調查中所為之陳述，與審判中不符時，其先前之陳述具有較
    可信之特別情況，且為證明犯罪事實存否所必要者，得為證
    據」，刑事訴訟法第159 條之2 定有明文。又司法警察並無
    命證人具結之權利，司法警察詢問證人，並未準用具結之相
    關規定，證人於警察機關前之虛偽陳述，亦無偽證刑責之追
    訴問題（刑法第168 條、刑事訴訟法第196 條之1 參照），
    是證人於司法警察調查中之陳述，並無具結問題，僅受上開
    傳聞法則之限制而已。因此，本件證人丙○○、戊○○分別
    於94年9 月8 日警詢時，由證人丙○○、戊○○證述上開查
    獲之一級毒品海洛因是被告己○○所有，並由被告販賣予渠
    2 人等語明確綦詳，互核與證人丁○○即左營分局員警於職
    務報告中及上開偵查時之證述該查獲之海洛因係己○○主動
    交出，且於進行案情調查時，被告所攜帶之0000000000號行
    動電話，仍響鈴不絕於耳，經接聽內容後，係丙○○、戊○○等人要求購買一級毒品海洛因等語情節相符，並有上開扣
    案海洛因18小包、空夾鏈袋2 個、香菸盒1 個、行動電話2
    支在卷佐，是上開證人丙○○、戊○○之證詞距離案發當日
    即94年9 月8 日為最接近事實發生日，且記憶最鮮明、清晰
    可辨之可靠性印象，洵堪認定。惟證人丙○○嗣於本院95年
    5 月16日審理中則翻異前詞另改稱：購買毒品是蔡宗榮在處
    理的，我只是跟蔡宗榮一起去而已，警察要我承認是要向被
    告購買毒品，這樣就可以函送，不然就要移送、沒有向被告
    購買過毒品等云云；證人戊○○雖於本院95年8 月22日審理
    中亦翻異前詞改稱：當時我是報復的心，因為當時被告拖很
    多人下水，我被警查獲也是被告拖我下水的，所以我才說毒
    品是被告賣我的，但那天為何那支手機在被告手裡我就不知
    道了云云。是本件證人丙○○、戊○○於上開警詢時之供述
    與本院審理時之供述，二者間已有前後陳述不一致符之情形
    存在，然查證人丙○○、戊○○於上開警詢中之證述係於94
    年9 月8 日案發當日，上開二位證人當時記憶自較深刻，可
    立即反應所知，不致因時隔日久而遺忘案情，且較無來自被
    告同庭在場之壓力（隔離詢問），亦無為迴護被告而事後串
    謀之可能，且於製作上開警詢筆錄之過程中，員警並無任何
    強暴、脅迫、恐嚇、詐欺或其他不正方式訊問之情形，況且
    證人丙○○、戊○○於上揭警詢之陳述與其嗣於檢察官偵訊
    時證述情節內容均相同，是以證人丙○○、戊○○於上開警
    詢時之陳述，確係出於任意性，未受其他外部情形之干擾，
    洵堪認定。綜上證人丙○○、戊○○於上開警詢中陳述客觀
    上應具較可信之特別情況，且亦為證明犯罪事實存否所必要
    ，爰揆諸上揭規定，本件證人丙○○、戊○○於上開警詢時
    之陳述得為證據，自有證據能力。
三、又法務部調查局94年12月2日調科壹字第220021586號鑑定通
    知書、94年9 月19日高雄市立凱旋醫院濫用藥物尿液檢驗報
    告、95年4 月14日臺灣高雄地方法院檢察署檢察官扣押 (沒
    收)物 品處分命令（海洛因7.4 公克、夾鏈袋2 包業已銷毀
    ），均屬被告以外之人於審判外之書面陳述，而檢察官、被
    告及辯護人就上開書面陳述，於本院調查證據時知有刑事訴
    訟法第159 條第1 項不得為證據之情形，均未於言詞辯論終
    結前聲明異議，視為同意作為證據，本院審酌該等書面陳述
    作成之情形均屬正常，並無何不當之情形，且與待證事實有
    關聯性，認適當作為證據，故上開書面陳述依刑事訴訟法第
    159 條之5 之規定，均具有證據能力。
四、至於被告及其指定辯護人均主張：上開警員未經被告本人同
    意，迨於被告之0000000000號行動電話接續響起時，立即擅
    自接聽上開撥入0000000000號行動電話來電者並予以交談、
    接聽，於法無據而不符法定之程序，是其取得之證據應難謂
    為適法，基於保障被告人權及秘密通訊之自由，其因此所取
    得之證據應無證據能力可言云云。惟查：(1)被告因涉嫌持有
    上開海洛因18小包（含包裝袋毛重約7.0 公克許）、空夾鏈
    袋2 個、香菸盒1 個、行動電話2 支（分別為0000000000及
    00 00000000 門號）為警扣得之證據，且其經警依法逮捕而
    偵訊調查犯罪嫌疑時，上開被告當時已為警所查扣之行動電
    話，既已在警方之保管蒐證持有中，適上開保管蒐證000000
    0000號行動電話響起，有人撥打被告行動電話，此時，警方
    以有上開扣案海洛因18小包粉末之相當理由可信被告涉犯販
    賣毒品嫌疑之合理關連可疑而由警方接聽之，俾便蒐證以利
    日後確定其犯罪有無及其犯罪類型範圍，是本件警方接聽上
    開響起0000000000號行動電話之目的係為蒐證被告犯罪證據
    之範圍內之必要處分行為，且為杜絕毒品犯濫之公共利益之
    蒐證偵查技巧所為，與法定程序無違。(2)復參證人丁○○於
    本院95年5 月16日審判時證稱：0000000000那支被告的手機
    一直在響，然後我們同事朱白雄就將被告的手機拿起來接聽
    ，對方就問說是否是「安仔」【即被告己○○之綽號】，說
    要購買毒品等語（見本院卷第118 頁）綦詳明確，並有上開
    審判筆錄在卷可徵。(3)又按刑事訴訟，係以確定國家具體之
    刑罰權為目的，為保全證據並確保刑罰之執行，於訴訟程序
    之進行，固有許實施強制處分之必要，惟強制處分之搜索、
    扣押，足以侵害個人之隱私權及財產權，若為達訴追之目的
    而漫無限制，許其不擇手段為之，於人權之保障，自有未周
    ，故基於維持正當法律程序、司法純潔性及抑止違法偵查之
    原則，實施刑事訴訟程序之公務員不得任意違背法定程序實
    施搜索、扣押；至於違法搜索扣押所取得之證據，若不分情
    節，一概以程序違法為由，否定其證據能力，而無從究明事
    實真相之角度而言，難謂適當，且若僅因程序上之瑕疵，致
    使許多與事實相符之證據，無例外地被排除而不用，例如公
    共利益之案情重大，然違背法定程序之情節輕微，若遽捨棄
    該證據不用，被告可能逍遙法外，此與國民感情相悖，難為
    社會接受，自有害於審判之公平正義。因此，對於違法搜索
    所取得之證據，為兼顧程序正義及發現實體真實，應由法院
    於個案審理中，就個人基本人權之保障及社會安全之維護，
    依比例原則及法益權衡原則，予以客觀之判斷，亦即應就違
    背法定程序之程度、違背法定程度時之主觀意圖（即實施搜
    索扣押之公務員是否明知違法並故意之）、違背法定程序之
    狀況（即程序之違反是否有緊急或不得已之情形）、侵害犯
    罪嫌疑人或被告權益之種類及輕重、犯罪所生之危險或實害
    、禁止使用證據對於預防將來違法取得證之效果、偵審人員
    如依法定程序，有無發現該證據之必然性、證據取得之違法
    對被告訴訟上防禦不利益之程度等情狀予以審酌，以決定應
    否賦予證據能力（見最高法院92年度台上字第2574號判決意
    旨參照）。經查，本件警員朱白雄接聽被告之行動電話縱認
    未經被告同意，及未依法定程序接聽，然被告所涉犯是販賣
    第一級毒品罪，對於社會安全危害甚鉅，且販毒者一般皆以
    電話為連續販毒品之對外連絡犯罪工具，是本件警方查扣上
    開被告販毒之犯罪工具，目的在蒐集被告之犯罪證據，倘認
    為警員朱白雄等人在接聽被告己○○上開0000000000號行動
    電話前，應事先且必須徵求被告之同意後，始能接聽者，果
    若被告不同意其接聽時，則警方蒐集被告上開販毒證據稍縱
    即逝，將任使販毒者、施用毒品者均逍遙法外，且任何販毒
    案件將難以破獲，此不僅與國民感情相悖，亦為公共利益之
    難為社會所接受，且有害於訴追犯罪蒐證偵查技巧，亦不符
    合應報主義之公平正義、公共利益之維護。是本件警員朱白
    雄接聽被告上開0000000000號行動電話者為非供述性證據，
    並未改變證物之型態而影響上開扣案物之可信性，且當時之
    情形確屬緊急，如依法定程序，亦應有發現該證據之必然性
    ，警員於執行蒐證時，亦無任何過當之行為或故意違法情形
    爰諸上開最高法院之判決要旨，應認上開扣案物確可採為證
    據，而有證據能力。
貳、實體方面
一、訊據被告己○○矢口否認有何連續販賣一級毒品海洛因之犯
    行，辯稱：伊未販賣海洛因毒品，上開0000000000這支手機
    是伊被抓前二分鐘，向綽號「老王」的人買毒品時，該「老
    王」就拿那支手機及裝著海洛因的香煙盒要伊先幫他拿著，
    警察就過來蒐了，當時0000000000的手機及香煙盒就在我手
    上云云。經查：
  (一)證人丙○○於94年9 月8 日警詢時證述：「我以我行動電話
    門號0000000000，撥打綽號『安仔』之男子0000000000行動
    電話，大約今日 (8)20時許，約定在高雄市○○區○○路旁
    中山堂前交易毒品海洛因毒品。購買價錢為新台幣1 千元」
    、「我每次以新台幣1 千元，購買海洛因1 小包。我分別於
    94年9 月2 日、9 月4 日下午都在高雄市楠梓區台糖量販店
    附近購買毒品。我和『安仔』都是一手交錢一手交貨，都是
    由『安仔』親手將1 小包海洛因毒品交給我」、「該己○○
    就是綽號「安仔」之男子，就是他賣海洛因毒品給我之人。
    」等語明確，並於警局內指認被告己○○即是上開綽號『安
    仔』之男子綦詳歷歷；其續於檢察官94年11月28日偵訊時再
    證述：「警察帶一個人（即己○○）出來給我認，那個人確
    實是賣毒品給我的人。」、「跟該名男子（即己○○）購買
    毒品一次或兩次」、「好像一次是9 月2 日，另一次記不起
    來（經警提示警詢筆錄後，證稱應該是）」等語明確綦詳，
    核與證人戊○○於94年9 月8 日21時20分警詢時證述：「伊
    以伊的行動電話門號0000000000，撥打綽號「安仔」之男子
    0000000000行動電話，大約今日 (8)18時許，約定在高雄市
    左營區○○路旁中山堂前交易海洛因毒品，購買價錢為新台
    幣1 千元。」、「我每次以新台幣1 千元，購買海洛因1 小
    包。我於94年8 月中旬至94年9 月4 、5 日左右，每次購買
    毒品時間大約上午9 時許，在高雄市楠梓區台糖量販店附近
    全家超商前購買海洛因，我先將錢交給「安仔」之後，再由
    他親手將1 小包海洛因毒品交給我。」、「該己○○就是綽
    號「安仔」之男子，就是他賣海洛因毒品給我之人。」等語
    情節大致相符，與證人丁○○於94年11月1 日10時12分偵訊
    時證述：己○○被帶到刑事組處理時，他的手機一直響，我
    有把他拿起來聽，對方是一名男子（嗣經警查證該男子係戊○○）說他要一千，我猜想是要買毒品，我就問對方說要在
    哪裡等，就說老地方，我就說那不然到左營中山堂，我與另
    一名同事一起去中山堂，該名電話中男子就在那裡等，我們
    就把他帶回警局請他說明，經查明身分是戊○○；丙○○也
    是打電話來，在我們抓到戊○○之後；有請戊○○與丙○○
    當場指認，皆指認己○○就是販賣毒品之安仔等語綦詳明確
    ，證人丁○○復於95年5 月16日本院審理時證稱：00000000
    00那支被告手機一直在響，然後我們同事朱白雄就將被告的
    手機拿起來接聽，對方就問說是否是「安仔」，說要購買毒
    品，因為電話是同事朱白雄接的，所以我不知道詳細的內容
    ，但知道那通電話是打來要購買毒品的，接著我們同事就要
    對方在左營中山堂等，我們會拿毒品過去，第一個在中山堂
    查獲的是戊○○，那時大約是下午6 時許，我們將戊○○帶
    回警局後，丙○○也打上開手機進來，同事朱白雄又拿起來
    接聽，又約丙○○在中山堂見面交毒品，也是我出去將丙○○帶回警局的等語情節亦相符，並有海洛因18小包、空夾鏈
    袋2 個、香菸盒1 個、行動電話2 支（分別為0000000000及
    0000000000門號）扣案可佐。綜上，本件證人丙○○、戊○○之上開警詢、偵訊時之證詞與本案發生日即94年9 月8 日
    ，二者距離時間係最接近事實發生日，且記憶最鮮明、清晰
    可辨，再其二人上開警詢時之陳述，確係出於任意性，未受
    其他外部情形之干擾之任意性陳述，且客觀上應具較可信之
    特別保證情況，是其二人上開警詢、偵訊之證述應實可信，
    嗣證人丙○○於本院95年5 月16日審判時之證述、戊○○於
    本院95年8 月22日審判時之證述，距離本案94年9 月8 日發
    生日，已超過8 個月以上時間之記憶較模糊、不清晰，且事
    過境遷之易受其他外部情形之干擾，客觀上應具較不可靠，
    是證人丙○○、戊○○於本院上開審判時之證述，應無可信
    ，併此敘明。
  (二)又被告於本院95年3 月7 日準備程序時供稱：上開手機及裝
    著海洛因的香菸盒為被抓前兩分鐘一名綽號老王的毒販要他
    先拿著的（見本院卷內第43頁之95年3 月7 日準備程序筆錄
    ）等語，互核對照與其於本院95年8 月22日審判程序再翻異
    前詞改稱：「海洛因是我自己施用的，手機不是我的，我的
    只有海洛因而已。」（見本院卷內第203 頁之95年8 月22日
    審判程序筆錄）等語情節之前後：對海洛因為何人所有之用
    途為何此點陳述不一致，已有齟齬，是被告供述綽號老王的
    毒販是否可採信即有疑問。再查，本案被告於上揭時地因形
    跡可疑而為警攔檢盤查，當場查獲其持有海洛因18小包（含
    袋毛重7.0 公克），倘參酌行政院衛生署管制藥品管理局91
    年5 月13日發文字號管檢字第105628號函所示：「依文獻Cl
    ark ’sIsol ation and Identification of Drugs 第二版
    記述：正常人之安非他命（安非他命硫酸鹽）或海洛因罪低
    致死劑量均為200 毫克‧‧‧」記載觀之，本件被告持有海
    洛因18小包（含袋毛重7.0 公克），已為正常人施用海洛因
    致死量之35倍之多，實非供自己施用而已。復查，被告目前
    失業中，其經濟來源乃靠原有積蓄過日子，其經濟條件並非
    寬裕，豈有購入且囤積上開海洛因18小包（含袋毛重7. 0公
    克許）在身邊之理，況且上開海洛因18小包易受環境、溫度
    、濕度的影響，及被警查緝之風險考量，若不以販賣為考量
    ，均不會一次購入大量之海洛因，更甚者，被告上開扣案18
    包海洛因之夾鏈袋上有記載２或３字樣等事實，並有警卷內
    第49頁照片海洛因所示２字者有6 包、３字字者有2 包，其
    餘未寫數字10包，亦有警卷內扣押物品清單、照片12張（見
    警卷第第37頁至第38頁、第49頁至第54頁）在卷可佐。因此
    ，本件被告所辯與事實、經驗法則違背，實無可信。
  (三)續按目前社會上販賣海洛因犯罪之型態不一，有所謂「大盤
    」、「中盤」或「小盤」販賣者，亦有吸食者彼此之間偶而
    互供有無之零星交易者，在屬前者之情形（即大中小盤），
    經深入查證，如機會掌握得宜，或許可查獲與販賣毒品有關
    之販賣工具（諸如電子秤、帳冊、分裝袋等物）或多數知情
    或購買者等證人之證詞，以作為法院判決認定之依據，然在
    後者之情形 (即吸食者之間偶發性零星交易)， 因該種零星
    交易犯罪行為，在性質上本無須使用任何販賣工具，亦無須
    記載帳冊，而本件被告持有海洛因18小包為警扣案時雖未同
    時查獲電子秤、帳冊等物，惟其零星交易犯罪型態本與常情
    無違，實難以此未同時查獲電子秤、帳冊等物即為有利被告
    之認定。
  (四)再衡諸上開證人丙○○、戊○○於警詢、偵訊之指認被告即
    為販賣毒品之人，與查獲本件毒品員警即證人丁○○、乙○○、庚○於本院審理時之證述情節大致吻合，並有扣押物品
    清單二紙、現場照片及扣押物品照片共12張、和信電訊門號
    0000000000行動電話自94年9 月1 日至94年9 月14日之雙向
    通聯資料一份、法務部調查局94年12月2 日調科壹字第2200
    21586 號鑑定通知書、94年9 月19日高雄市立凱旋醫院濫用
    藥物尿液檢驗報告、95年4 月14日臺灣高雄地方法院檢察署
    檢察官扣押 (沒收)物 品處分命令（海洛因7.4 公克、夾鏈
    袋2 包業已銷毀）【詳見臺灣高雄地方法院檢察署94年偵字
    第20780 號卷第23頁至第60頁、第61頁、第62頁、第70 頁
    及本院卷第147 頁】在卷可佐，扣案毒品海洛因7. 4公克（
    已銷燬）、夾鏈袋2 包（已銷燬）、香煙盒1 盒、行動電話
    2 支（序號分別為000000000000000 、000000000000）等物
    扣案可徵。是被告所辯與事實不符，實為規避自己刑罰而為
    脫罪之詞，不足採信。
  (五)綜上足認，被告為警查獲時，係攜帶上揭扣案之海洛因及聯
    絡販毒事宜所用之行動電話，欲與丙○○、戊○○及其他不
    特定買主進行毒品交易之事實已臻明確。末按非法販賣海洛
    因係政府嚴予查緝之違法行為，且海洛因可任意分裝或增減
    其份量，而每次買賣之價量，亦隨時隨雙方關係之深淺、當
    時之資力、需求程度及對行情之認知等因素，機動的調整，
    因之販賣之利得，除經坦承犯行，或帳冊價量均臻明確外，
    委難察得實情。是縱未確切查得販賣賺取之實際差價，但除
    別有事證，足認係按同一價格轉讓，確未牟利之情形外，尚
    難執此認非法販賣之事證有所不足，致知過坦承者難辭重典
    ，飾詞否認者反得逞僥倖，而失情理之平；且海洛因之價格
    昂貴，取得不易，凡為販賣之不法勾當者，苟無利可圖，應
    無甘冒被查緝法辦重刑之危險，平白無端義務為該買賣之工
    作，是其販入之價格必較售出之價格低廉，而有從中賺取買
    賣差價牟利之意圖及事實，應屬符合論理法則且不違背社會
    通常經驗之合理判斷。本件被告與購毒者丙○○、戊○○等
    人並非至親故交，苟無利得，豈會甘冒重刑之風險，一再與
    渠等相約交易毒品之理，是被告有販賣海洛因圖利之意圖，
    已彰彰明甚。
二、查被告行為後，94年2 月2 日修正公布之刑法業於95年7 月
    1 日施行，其中刑法第33條第5 款有關罰金刑部分已有修正
    ，依修正前之規定：「罰金：（銀元）1 元以上」，並應依
    罰金罰鍰提高標準條例第1 條規定，就其原定數額得提高為
    2 倍至10倍，但法律已依一定比率規定罰金或罰鍰之數額或
    倍數者，依其規定。然修正後之刑法第33條第5 款則規定：
    「罰金：新臺幣1,000 元以上，以百元計算之」，而95年6
    月14日修正公布之刑法施行法第1-1 條第2 項規定：「94
    年1 月7 日刑法修正時，刑法分則編未修正之條文定有罰金
    者，自94年1 月7 日刑法修正施行後，就其所定數額提高為
    30倍，但72年6 月26日至94年1 月7 日新增或修正之條文，
    就其所定數額提高為3 倍」，比較修正前後之罰金刑輕重，
    該罰金刑之最低刑度於修法後已有加重，故以行為時之規定
    有利於被告。又修正後之刑法刪除第56條關於連續犯之規定
    ，此刪除雖非犯罪構成要件之變更，但顯已影響行為人刑罰
    之法律效果，自屬法律有變更，比較新、舊法結果，以被告
    之行為時法律即舊法論以連續犯較為有利。綜合上述各條文
    修正前、後之比較，依修正後刑法第2 條第1 項前段、後段
    規定之「從舊、從輕」原則，自應適用被告行為時之法律，
    即修正前刑法之相關規定，予以論處，合先敘明。
三、查海洛因係毒品危害防制條例第2 條第2 項第1 款所稱之第
    一級毒品。核被告先後於94年8 月中旬某日起至同年9 月8
    日上午10時止，販賣海洛因予戊○○2 次；於94年9 月1 日
    、94年9 月7 日下午3 、4 時許，販賣海洛因予丙○○2 次
    之所為，均係犯毒品危害防制條例第4 條第1 項之販賣第一
    級毒品罪。而被告於94年9 月8 日下午4 時許，己○○騎乘
    車牌號碼ZJU ─739 號輕機車，途經高雄市○○區○○路71
    8 號前欲販賣予不詳姓名坐計程車之車內成年男女，尚未完
    成交易即為警查獲之所為，則係犯同條例第4 條第5 項、第
    1 項之販賣第一級毒品未遂罪。又被告持有海洛因，進而販
    賣，其持有之低度行為，為販賣之高度行為所吸收，不另論
    罪。被告先後4 次販賣第一級毒品既遂及1 次販賣第一級毒
    品未遂等犯行，均時間緊接，犯罪構成要件相同，顯係基於
    概括犯意為之，應依修正前刑法第56條連續犯之規定論以一
    販賣第一級毒品既遂罪，惟因販賣第一級毒品法定刑為死刑
    、無期徒刑部分，依法不得加重，併此敘明。玆審酌被告為
    牟私利而販賣海洛因，殘害國民身心健康，足使社會施用毒
    品人口增加，而相對提高社會負成本，減損勞動生產力，而
    被告於本院審理時亦一再飾詞否認犯行，並辯稱是綽號「老
    王」之男子才是藥頭，被查獲之時適逢「老王」將扣案手機
    及毒品海洛因放在他那裡，伊並無販賣毒品等語，是被告難
    認有何悔悟之意，及衡量被告犯罪動機、目的、手段、所生
    危害等一切情狀，爰量處如主文所示之刑，並依法諭知褫奪
    公權終身。
四、至於上開扣案之海洛因全部總計7.4 公克及夾鏈袋2 包，經
    鑑定結果確為第一級毒品海洛因無誤，並有法務部調查局94
    年12月2 日調科壹字第220021586 號鑑定通知書、95年4 月
    14日臺灣高雄地方法院檢察署檢察官扣押（沒收）物品處分
    命令（海洛因7.4 公克、夾鏈袋2 包業已銷毀）1 紙【見本
    院卷第14 7頁卷附扣押物品檢察官處分命令】在卷可稽。是
    本件上開扣案物已經執行銷燬而滅失或沒收執行完畢而不存
    在，爰無庸再依毒品危害防制條例第18條第1 項前段之規定
    宣告沒收並銷燬之。又扣案之序號：000000000000000 號之
    門號0000000000號行動電話壹具，係被告供販賣海洛因對外
    聯絡用之犯罪工具，亦經證人丙○○於偵查中（見偵卷第95
    頁）及證人戊○○於警詢時均供稱撥打該手機門號與被告聯
    絡，且確實販賣毒品者即為被告無誤，再者，警方逮捕被告
    後於警局時仍不時有不知名人士來電欲購買毒品，故認為該
    手機應為被告所有且為供販賣第一級毒品所用之物，應依毒
    品危害防制條例第19條第1項規定沒收之。
五、另被告前此販賣第一級毒品海洛因共計4 次得款4 千元【即
    自民國94年8 月中旬某日起至同年9 月8 日上午10時止，以
    每一小包海洛因要價1 千元之價格，將海洛因販賣予戊○○
    ，每次賣予戊○○1 小包，此期間內共賣出2 至3 次，依罪
    疑為輕原則僅論以兩次。另於94年9 月1 日及9 月7 日之下
    午3 、4 時許以每一小包海洛因要價1 千元之價格，將海洛
    因販賣予丙○○，每次賣予丙○○1 小包，共賣出2 次】，
    則被告上開販毒得款4 千元雖未扣案，惟其係因犯罪所得之
    財物，應依同條例第19條第1 項規定，併予宣告沒收，如全
    部或一部不能沒收時，以其財產抵償之。
六、至於扣案另一具0000000000號行動電話及SIM 卡雖係供被告
    聯絡之用，但因行動電話號碼之SIM 卡，係使用者向電信業
    者申請租用而僅取得SIM 卡之使用權，該SIM 卡仍屬電信業
    者所有，而非屬被告所有，且該具0000000000號行動電話非
    供上開犯罪使用，均尚不得依毒品危害防制條例第19條第1
    項規定宣告沒收（最高法院92年度臺上字第6836號判決意旨
    參考），併此敘明。
據上論斷，應依刑事訴訟法第299 條第1 項前段，毒品危害防制
條例第4 條第1 項、第19條第1 項，刑法第2 條第1 項、第11條
、修正前刑法第56條、刑法第37條第1 項、第65條第1 項，判決
如主文。
本案經檢察官甲○○到庭執行職務。
中    華    民    國      95    年    8     月    31  日
                  刑事第三庭審判長法  官  張意聰
                                  法  官  郭瓊徽
                                  法  官  施添寶
中    華    民    國    95    年    8     月    31    日
以上正本證明與原本無異。
如不服本判決，應於收受送達後10日內向本院提出上訴書狀。
本件依職權送上訴
                                  書記官  陳威志
刑事訴訟法第344條第4項、第5項
宣告死刑或無期徒刑之案件，原審法院應不待上訴依職權逕送該
管上級法院審判，並通知當事人。
前項情形，視為被告已提起上訴。
附錄本案論罪科刑法條：
毒品危害防制條例第4條第1項
製造、運輸、販賣第一級毒品者，處死刑或無期徒刑；處無期徒
刑者，得併科新臺幣1 千萬元以下罰金。


司法院資訊處製作；財團法人民間司法改革基金會備份。
